臺灣高等法院臺南分院刑事裁定
110年度毒抗字第739號
抗  告  人  
即  被  告  林俊龍


上列抗告人因聲請觀察勒戒案件，不服臺灣臺南地方法院中華民
國110年8月30日裁定(110年度毒聲字第853號)，提起抗告，本院
裁定如下：
    主  文
抗告駁回。
    理  由
一、抗告意旨略以：因抗告人即被告林俊龍於民國110年3月底，
    因工作意外，導致左手除大拇指外，其餘四指均遭切斷，目
    前處於復健之關鍵期，不宜中斷復健以執行觀察、勒戒程序
    ，並提出奇美醫療集團法人佳里奇美醫院診斷證明書為據，
    原審未審酌及此，應有未當，抗告請求撤銷原裁定。
二、被告林俊龍雖前於警詢、偵查中否認有何施用甲基安非他命
    犯行，惟查，被告於110年3月2日上午9時35分許在臺灣臺南
    地方檢察署採集之尿液，經送台灣檢驗科技股份有限公司以
    酵素免疫分析法（EIA ）初步檢驗及以氣相層析質譜儀法（
    GC/MS）確認檢驗結果，確呈甲基安非他命陽性反應乙節，
    有臺灣臺南地方檢察署施用毒品犯尿液檢體監管紀錄表（檢
    體編號：000000000）及台灣檢驗科技股份有限公司濫用藥
    物實驗室-高雄濫用藥物檢驗報告（檢體編號：000000000）
    各1份在卷詳警卷）可稽。而按施用海洛因、甲基安非他命
    後24小時經由尿液排出之量，分別可達施用劑量之80％、70％
    。而施用後於尿液可檢出之時間，受施用劑量及頻率、施用
    方式、飲水量之多寡、個人體質及其代謝情況等因素影響，
    因個案而異，一般可檢出最長時間為海洛因服用後2至4天，
    甲基安非他命1至5天；另按氣(液)相層析質譜儀分析法係目
    前常用檢驗尿液是否含有毒品反應之方法，且以氣(液)相層
    析質譜儀分析法進行確認者，均不致產生偽陽性反應，以上
    為本院依審判實務所知悉事項。本件被告經採集之尿液，依
    前開報告所示確認檢驗之過程，已可排除偽陽性反應之可能
    ，足認被告確有於110年3月2日上午9時35分許為警採尿前回
    溯120小時內某時（聲請書誤載為96小時，應予更正），施
    用第二級毒品甲基安非他命1次之犯行無訛，被告空言否認
    ，尚無足採。被告施用第二級毒品犯行，堪以認定。
三、按毒品危害防制條例就施用毒品「初犯」或「三年後再犯」
    （依109年1月15日修正公布，同年7月15日生效之毒品危害
    防制條例第20條第3項、第23條第2項規定，由「五年後再犯
    」縮短為「三年後再犯」）之處遇，本「除刑不除罪」原則
    ，以觀察、勒戒或強制戒治代替刑罰之矯治功能，施用毒品
    本身仍屬合致構成要件之違法且有責之犯罪行為。檢察官就
    上開施用毒品者，原則上應依該條例第20條第1項規定及第2
    3條第2項規定反面解釋，聲請法院裁定令入勒戒處所觀察、
    勒戒，例外於參酌刑法第57條所列事項及公共利益之維護，
    認以緩起訴為適當時，始得例外為命完成戒癮治療之緩起訴
    處分，該條例第24條第1項定有明文。
四、本院之判斷
　㈠觀察、勒戒之規定，乃導入一療程觀念，針對受處分人將來
    之危險所為預防、矯治措施之保安處分，目的係在戒除行為
    人施用毒品身癮及心癮之措施，以達教化與治療之目的。被
    告究否適宜緩起訴，事屬檢察官之職權範圍，除檢察官審酌
    個案情形，依毒品危害防制條例第24條第1項為附完成戒癮
    治療之緩起訴處分，可排除適用外，凡經檢察官聲請，法院
    僅得依法裁定令入勒戒處所觀察、勒戒，以查其是否仍有施
    用毒品傾向，並據以斷定幫助被告徹底戒毒之方法，法院尚
    無自由斟酌以其他方式替代之權。
　㈡查被告最近一次經法院裁定令施以觀察、勒戒或強制戒治等
    保安處分執行完畢之紀錄，依其臺灣高等法院被告前案紀錄
    表所載，係99年間，因施用毒品案件，經原審法院以99年度
    毒聲字第733號裁定送觀察、勒戒，於100年6月8日因認無繼
    續施用傾向，釋放出所，經臺灣臺南地方檢察署檢察官以10
    0年度毒偵緝字第80號、100年度毒偵字第641號、745號為不
    起訴處分確定，有臺灣高等法院被告前案紀錄表在卷可查。
    則被告本件二次施用甲基安非他命之行為，距離其最近一次
    觀察、勒戒執行完畢釋放後已逾3 年，依前揭說明，應依新
    法規定，對被告施以上開保安處分之處遇。又本件被告前因
    施用毒品、竊盜等案件經法院判決確定執行，於109年1月14
    縮短刑期出監，假釋期間並付保護管束，有臺灣高等法院被
    告前案紀錄表在卷可查。被告於假釋付保護管束期間，竟再
    為本件施用毒品犯行，顯見已無從透過機構外之處遇，讓被
    告自力戒除所染上之毒癮，而有以國家公權力介入之方式協
    助被告脫離毒品身、心癮之必要，是本件檢察官未選擇以緩
    起訴並附命被告接受戒癮治療之途徑，而選擇向原審聲請將
    被告送觀察、勒戒，檢察官裁量並無不當或違法之處。至被
    告以其恐因入勒戒處所執行，將使手部傷勢之治療與復健中
    斷為由，指摘原裁定不當，然此事由與法院審酌檢察官聲請
    送觀察、勒戒有無理由之判斷無涉，係被告健康因素是否影
    響檢察官執行觀察、勒戒處分之問題。是以，綜上所述，本
    件抗告為無理由，應予駁回。
五、據上論斷，應依刑事訴訟法第412條，裁定如主文。
中　　華　　民　　國　　110 　年　　9 　　月　　17　　日
                  刑事第五庭    審判長法  官  蔡廷宜　　
                                      法  官  翁世容　　
                                      法  官  林坤志
以上正本證明與原本無異。
不得再抗告。
　　　　　　　　　　　　　　　　　　　書記官  凌昇裕
中　　華　　民　　國　　110 　年　　9 　　月　　17　　日